【裁判字號】    96,交聲,1319
【裁判日期】    970131
【裁判案由】    交管條例聲異
【裁判全文】
臺灣板橋地方法院交通事件裁定      96年度交聲字第1319號
原處分機關  交通部公路總局臺北區監理所
異  議  人
即受處分人  乙○○
上列異議人即受處分人因違反道路交通管理處罰條例案件，對於
交通部公路總局臺北區監理所於民國96年8月22日所為之處分（
原處分案號：北監自裁字裁40-DB0000000號）聲明異議，本院裁
定如下：
    主  文
異議駁回。
    理  由
一、原處分機關處分意旨略以：異議人即受處分人乙○○駕駛車
    牌號碼273-QD號自用一般大貨車，於民國96年6月19日2時52
    分許，在112 甲線與台66線路口，經桃園縣政府警察局大溪
    分局圳頂派出所警員舉發「闖紅燈（112 甲線左轉入占66線
    口）」違規，並移送原處分機關，原處分機關即依道路交通
    管理處罰條例第53條第1 項，裁處異議人罰鍰新臺幣（下同
    ）3,600 元，並依同條例第63條第1 項第3 款（裁決書漏載
    ）記違規點數3 點。罰鍰限於96年9 月21日前繳納，並註明
    上開罰鍰逾期不繳納之處分。
二、異議人異議意旨則以：其於96年6 月19日2 時52分，駕駛大
    貨車行經112 甲線轉入66線快速道路前被警員攔下，指其闖
    紅燈，但當時卻是左轉指示燈，且以警員所站方向，根本看
    不到其方向之燈號，其並無違規事實，故未在紅單上簽名。
    況全程可以照相，以證明其違規，但警員卻用推論法舉發，
    並未親眼目擊，且警員距離其有200 公尺之遠，尤其在半夜
    3 點，警員是否能看清異議人前方左轉號誌實有疑問等語，
    聲明異議，請求撤銷原處分云云。
三、按汽車駕駛人，行經有燈光號誌管制之交岔路口闖紅燈者，
    處新臺幣1,800 元以上5,400 元以下罰鍰；又汽車駕駛人有
    上開情形時，除依原條款處罰鍰外，並記違規點數3 點，道
    路交通管理處罰條例第53條第1 項及第63條第1 項第3 款分
    別定有明文。
四、經查：
  (一)本件異議人於96年6 月19日2 時52分許，駕駛車號273-QD號
    自用一般大貨車，行經112 甲線與台66線口時，因行經有燈
    光號誌管制之交岔路口闖紅燈（112 甲線左轉入占66線口）
    之違規行為，經桃園縣政府警察局以桃警局交字第DB000000
    0 號通知單舉發一情，有桃園縣政府警察局舉發違反道路交
    通管理事件通知單影本1 件在卷可稽。
  (二)本案值勤警員甲○○於本院調查中具結稱：「我將車子停在
    台66線大約50公尺處，台66線當時的號誌已經是綠燈大約3
    秒，112 甲線一定是紅燈，我們看到異議人才攔停，雖然是
    晚上，但我們的距離看到的號誌是非常清楚的，而且我們站
    在該處至少有半小時以上，我們前面也開了幾張紅燈左轉的
    舉發單，剛變換號誌我們決定不會攔，這樣會有爭議，有些
    駕駛人要左轉看到我們警察，超越停止線，我們也不會告發
    ，我還告訴違規人，請他看號誌台66線的號誌是綠燈，違規
    人窗戶開下來，告訴我說，不管我如何舉發，他絕對不會簽
    名，所以我才舉發他」，「該處是四線道，但到路口時是五
    線道，多一個左轉專用道，112 甲線左轉燈綠燈時，台66
    線是紅燈，當台66線是綠燈時，112 甲線的號誌是全部紅燈
    ，112 甲線號誌的變換順序是左轉燈與直行燈同時亮綠燈，
    然後左轉燈熄滅，只剩直行燈，直行燈熄滅，就變紅燈，這
    時台66線路口號誌才會轉換為綠燈，112 甲線左轉專用燈的
    秒數大約80秒至90秒之間，直行綠燈的時間大約3 、40秒，
    台66線的號誌只有紅黃綠3 種時相號誌，因為台66線下來有
    一個右轉專用匝道，112 甲線與台66線大約有3 秒鐘的全紅
    ，要讓路口淨空」，及「 (問：依照當時執勤的位置是否確
    認異議人的車子經過路口時台66線的號誌已經變綠燈？)我
    可以確認，當時是晚上，紅黃綠燈的顏色看得很清楚，而且
    當天沒有下雨，視線良好」等情明確，且本件發生之凌晨0
    時至6 時之時段，就112 甲線與台66線路口之燈光號誌變換
    順序依序為：「左轉及直行綠燈亮 (60秒)、 直行綠燈亮
     (30秒)、 紅燈亮 (30秒)， 又112 甲線燈光號誌變換為紅
    燈時，台66線道路之燈號轉換為綠燈秒差3 秒鐘」一節，亦
    有桃園縣政府警察局大溪分局96年12月26日溪警分交第
    0962033610號函在卷足參。準此，本件案發時段112 甲線左
    轉及直行綠燈號誌持續60秒後，即轉換為直行綠燈亮，此時
    即不得左轉，且時間長達30秒，再經3 秒之號誌變換秒差後
    ，台66線道路之燈號始轉換為綠燈，則證人既證稱當時其執
    勤所在之台66線道路已轉換為綠燈號誌，距112 甲線左轉燈
    熄滅時點至少相距33秒以上，衡情即不致發生異議人所指當
    時其係依左轉指示燈通行之情形，異議人上開所辯，即不足
    信。又異議人當場為警方攔檢告發，然異議人卻於員警擎單
    完畢後，拒絕於違規通知單上簽名，並即驅車離去等情，有
    桃園縣政府警察局大溪分局96年7 月23日溪警分交字第0962
    022822號書函影本在卷可稽。異議人確有於前揭時、地駕駛
    上開自用一般大貨車闖紅燈之違規事實，已堪認定。
  (三)異議人雖另辯稱本件無採證照片云云，然交通警員製單舉發
    違反道路交通處罰條例所列之違規事實，本質上為行政處分
    ，係公務員基於職務上權力，依法就特定之具體事件所為具
    有公法上效果之單方行政行為，基於公務員為公法上行為具
    有公信力之原則，該行政處分當得被推定為真正。反之，若
    謂公務員一切行政行為均須預留證據以證其實，則國家行政
    勢必窒礙難行，據此，刑事訴訟法就犯罪證據有關之規定，
    就與屬行政秩序罰之交通違規裁罰本質不合之部分，自不在
    準用之列。再交通警員舉發違規事實，係公務員依法執行職
    務之行為，如有枉法構陷或為不實記載，國家將課以嚴厲之
    刑事責任，用以擔保公務員能忠實執行職務；交通警員巡邏
    或不定點臨檢時，若未裝設自動感應攝影器材路段或未隨身
    攜帶自動感應攝影器材，本無法期待警員於違規行為發生之
    瞬間即能及時攝影取證，客觀上僅能仰賴舉發警員目視為之
    ，別無其他舉證之可能，如無其他證據顯示舉發交通警員有
    誤認或故意構陷之情事時，自難以舉發警員無法提出其他證
    據佐證，即認其所述不可採信。本案舉發警員與異議人素不
    相識，自無仇怨，要無刻意扭曲事實取締異議人之理，且舉
    發警員復於本院調查中具結作證上情，自無干冒偽證刑責而
    誣陷異議人之理，故異議人以無取締照片為由，否認前開違
    規行為，亦不足採。
  (四)又違反道路交通管理事件舉發通知單本係用以通知被舉發人
    交通違規之事實，若警員當場舉發時，被舉發人已知悉其違
    規事實，自生通知之效力，不因被舉發人嗣後拒絕簽收舉發
    通知單而異其效果，此觀違反道路交通管理事件統一裁罰基
    準及處理細則11條第1 項第1 款之規定自明。本件舉發警員
    既已於舉發當時，告知異議人其受舉發之時間、地點、違規
    事實等事項，此亦為異議人於聲明異議狀中所自承，是縱令
    本件異議人拒簽本件舉發通知單，仍無礙其違規事實之成立
    ，附此說明。
五、綜上所述，本件異議人確有上揭違規事實，洵堪認定。從而
    ，原處分機關以異議人違規事證明確，依道路交通管理處罰
    條例第53條第1 項規定，裁處異議人罰鍰3,600 元，並依同
    條例第63條第1 項第3 款記違規點數3 點，於法並無違誤。
    本件異議人之異議為無理由，應予駁回。
據上論斷，應依道路交通案件處理辦法第19條，裁定如主文。
中    華    民    國    97    年    1     月    31    日
                    交通法庭    法  官  許  政  賢
以上正本證明與原本無異
如不服本裁定應於送達後5日內向本院提出抗告狀
                                書記官  廖  美  紅
中    華    民    國    97    年    2     月    1     日


司法院資訊處製作；財團法人民間司法改革基金會備份。
